臺灣新北地方法院刑事裁定
111年度毒聲字第1261號
聲  請  人  臺灣新北地方檢察署檢察官
被      告  莊郁庭



上列聲請人因被告違反毒品危害防制條例案件（111年度毒偵字
第5853、5939號），聲請觀察勒戒（111年度聲觀字第1045號）
，本院裁定如下：
    主  文
莊郁庭施用第二級毒品，應送勒戒處所觀察、勒戒，其期間不得
逾貳月。
    理  由
一、聲請意旨略以：被告莊郁庭基於施用第二級毒品之犯意，分
    別為下列犯行：㈠於民國111年6月8日5時許，在新北市○○區○
    ○路000巷0號4樓居所內，以燃燒玻璃球吸食煙霧方式，施用
    第二級毒品甲基安非他命1次。嗣警於111年6月8日11時10分
    許，在上址執行搜索查獲，經警採集其尿液送驗後，結果呈
    安非他命、甲基安非他命陽性反應。㈡於111年8月24日15時
    許，在新北市三重區重新路4段某處，以燃燒玻璃球吸食煙
    霧方式，施用第二級毒品甲基安非他命1次。嗣於同（24）
    日17時30分許，為警在新北市三重區聯華街78號前查獲，經
    警採集其尿液送驗後，結果呈安非他命、甲基安非他命陽性
    反應。又被告另涉犯販賣毒品案件，經臺灣臺北地方檢察署
    檢察官以111年度偵字第18352號提起公訴，現由臺灣臺北地
    方法院以111年度訴字第799號審理中，難認其符合進行戒癮
    治療之要件。因此依毒品危害防制條例第20條第1項及觀察
    勒戒處分執行條例第3條第1項之規定，聲請裁定將被告送勒
    戒處所觀察、勒戒等語。
二、按施用第二級毒品者，處3年以下有期徒刑，毒品危害防制
    條例第10條第2項定有明文。又犯毒品危害防制條例第10條
    之罪者，檢察官應聲請法院裁定，令被告入勒戒處所觀察、
    勒戒，其期間不得逾2月，毒品危害防制條例第20條第1項亦
    定有明文。
三、聲請意旨所載前揭一㈠、㈡之事實，業據被告分別於警詢、偵
    查中均坦白承認（見臺灣新北地方檢察署〈下稱新北地檢署〉
    111年度毒偵字第5853號卷〈下稱毒偵5853卷〉第7至10頁反面
    、27至28頁；新北地檢署111年度毒偵字第5939號卷〈下稱毒
    偵5939卷〉第9至11、34至35頁），且被告各於111年6月8日
    、同年8月24日為警採集之尿液，經分別送請台灣尖端先進
    生技醫藥股份有限公司（下稱台灣尖端公司）、台灣檢驗科
    技股份有限公司（下稱台灣檢驗公司）進行檢驗，其等鑑驗
    結果均呈安非他命、甲基安非他命陽性反應之事實，有㈠臺
    北市政府警察局偵辦毒品案件尿液檢體委驗單（尿液檢體編
    號：157941）、台灣尖端公司111年6月28日濫用藥物檢驗報
    告各1份（見毒偵5853卷第13至14頁）；新北市政府警察局
    受採集尿液檢體人姓名及檢體編號對照表（檢體編號：C000
    0000）、台灣檢驗公司111年9月13日濫用藥物檢驗報告各1
    份（見毒偵5939卷第23、37頁）在卷可查，綜合上開各該補
    強證據，可以擔保被告前述一㈠、㈡之任意性自白，均可以認
    定符合事實。
四、綜上所陳，本件被告分別於前述一㈠、㈡所記載時間、地點、
    方式，施用甲基安非他命各1 次之犯行洵堪認定，則其前開
    各該犯行當屬犯毒品危害防制條例第10條第2項之施用第二
    級毒品罪。又被告未曾因施用毒品案件，經送觀察、勒戒或
    強制戒治，有臺灣高等法院被告前案紀錄表1份存卷可查，
    所以檢察官聲請就本件被告前述一㈠、㈡所記載施用第二級毒
    品之犯行，予以觀察勒戒之程序，經審認結果認為符合法律
    規定，應予准許。
五、此外，觀諸毒品條例之全部條文，並無課以檢察官於聲請觀
    察、勒戒裁定前，應訊問被告是否同意觀察、勒戒之規定，
    檢察官亦無於聲請書中說明不命被告接受戒癮治療理由之義
    務；凡經檢察官聲請法院裁定將被告送勒戒處所觀察、勒戒
    者，法院僅得就其聲請審查被告是否有施用毒品之行為，以
    及被告是否為「初犯」或為觀察、勒戒、強制治療執行完畢
    後「3年內再犯」而為准駁之裁定，並無自由斟酌以其他方
    式替代或得以其他原因免予執行之權。而所謂「緩起訴之戒
    癮治療」，係由檢察官審酌個案情形，依毒品危害防制條例
    第24條規定，改以緩起訴處分方式轉介毒品施用者前往醫療
    院所治療。惟是否給予被告為附命完成戒癮治療之緩起訴處
    分，事屬刑事訴訟法第253條之1第1項及第253條之2第1項第
    6款特別賦予檢察官之職權，非法院所得審酌，被告亦無聲
    請檢察官為緩起訴之權利，檢察官即使未為此部分理由之說
    明，於法亦無不合（臺灣高等法院暨所屬法院107年法律座
    談會刑事類提案第22號研討結果意旨可資參照）。經查，檢
    察官對「初犯」或「3年後再犯」施用毒品罪之行為人，究
    應採行附命緩起訴，抑或向法院聲請觀察、勒戒之處遇措施
    ，要屬檢察官之裁量權；再者，檢察官以被告目前另涉販賣
    毒品案件，現由法院審理中一節，此有前揭臺灣高等法院被
    告前案紀錄表可憑，而認其不宜予以戒癮治療之緩起訴，足
    認檢察官已依職權斟酌個案具體情節，並敘明裁量選擇本件
    聲請觀察勒戒之具體理由，亦難認有何裁量違法或濫用之情
    事，本院自應予以尊重，附此敘明。
六、依毒品危害防制條例第20條第1項，觀察勒戒處分執行條例
    第3條第1項，裁定如主文。
中　　華　　民　　國　　111 　年　　10　　月　　28　　日
                  刑事第十五庭  法　官  梁世樺
以上正本證明與原本無異。
如不服本裁定，應於送達後5日內，向本院提出抗告狀。
                                書記官　曾翊凱
中　　華　　民　　國　　111 　年　　10　　月　　28　　日